臺灣桃園地方法院刑事判決　　　　　　　　　　　　　　九十年度易字第八八一號
　　公　訴　人　臺灣桃園地方法院檢察署檢察官
　　被　　　告　丁○○
　　選任辯護人　甲○○
　　　　　　　　己○○
右列被告因背信案件，經檢察官提起公訴（八十九年度偵字第一二八七八號），本院
判決如左：
    主  文
丁○○無罪。
    理  由
一、公訴意旨略以：被告丁○○係設在桃園縣桃園市○○路二九八號一樓「智宣資訊
    有限公司（下稱智宣公司）」之負責人，為辦理信用卡消費業務，於民國八十八
    年十二月間，與「財團法人聯合信用卡處理中心（下稱聯合信用卡中心）」簽訂
    「特約商店特約」，使「智宣公司」成為「聯合信用卡中心」之特約商店，「聯
    合信用卡中心」則為收單銀行。依合約內容，丁○○對於進入店內持信用卡消費
    者，有詳盡辨明卡片之真偽與有效性，以及對持用者身分與持卡人本人是否相符
    之義務，係受「聯合信用卡中心」委託處理上開事務之人。惟於八十九年五月二
    十三日至五月二十六日間，明知店內刷卡消費發生額度偏高，時間過於密集，每
    隔二至二十分鐘即有一次刷卡交易，同一卡片在密接時間重複使用頻率過高，且
    刷卡金額不盡相符，屢刷未過，甚至簽帳單上不同持卡者之簽名相近等違乎常情
    之事，竟意圖為自己不法之利益，違背其任務，不僅未依合約善盡前揭義務，甚
    至刷卡機出現拒絕交易或沒收等應與「聯合信用卡中心」聯絡之訊息時，亦未向
    該中心確認聯繫，任令偽卡一再試刷成功，總計有三十二筆偽卡交易，其中七筆
    交易成功，金額計新台幣（下同）六十八萬九千六百七十五元，致生損害於「聯
    合信用卡中心」，因認被告丁○○涉有刑法第三百四十二條第一項之背信罪嫌云
    云。
二、按刑法第三百四十二條第一項背信罪之成立，須以行為人係「為他人處理事務」
    為其前提。茲查，據卷存被告丁○○之「智宣公司」與「聯合信用卡中心」簽訂
    之「特約商店約定書」，開宗明義即定明：「立約定書人財團法人聯合信用卡處
    理中心（以下簡稱甲方）與智宣資訊有限公司（以下簡稱乙方）合作辦理信用卡
    業務，乙方同意本約定書所約定之信用卡持卡人得以簽帳方式支付向乙方購物及
    享受服務等之款項，甲方同意【為乙方處理】因接受持卡人簽帳所發生之帳款收
    、付事宜」等語，換言之，依雙方締訂之「特約商店約定書」，被告之「智宣公
    司」僅負有須接受持卡人以信用卡簽帳之方式支付消費價款之義務，且此項義務
    係本於自身利益之計算及風險之承擔，為己而為，並非代「聯合信用卡中心」處
    理受理持卡消費之事務，反倒係「聯合信用卡中心」則負有代為處理被告之「智
    宣公司」因接受持卡人簽帳所發生之帳款收、付事宜，顯見依契約之約定而為他
    人處理事務者實係「聯合信用卡中心」，要非被告之「智宣公司」，雖依合約內
    容，被告對持卡消費者，有詳盡辨明卡片之真偽與有效性，並負責核對持用者之
    身分與持卡人本人是否相符之義務，惟究其質，此僅屬被告於履行主契約義務即
    接受持卡人簽帳消費時所應承擔之注意義務，進言之，即係將其於履行主債務之
    際所應盡之善良管理人注意義務之內涵予以類型及明文化，如是而已，抑且，此
    項注意義務之履行純在保全對「聯合信用卡中心」之「消費帳款返還請求權」，
    核係為自己利益之計算而為，此觀諸「特約商店約定書」第二十四條規定：「乙
    方未依本約定書：：：處理之帳款，甲方不負支付該筆帳款之義務，若甲方已為
    給付者，乙方應負返還之責」等語即明，職是，詳盡辨明卡片之真偽與有效性，
    並負責核對持用者之身分與持卡人本人是否相符等義務，顯非被告受「聯合信用
    卡中心」之委託而代為處理之事務。綜述，於受理持卡消費之交易過程中，被告
    既非「為他人處理事務」之人，則其所為殊無成立背信罪之可能，本件起訴部分
    依法自應為無罪之諭知。
三、依起訴書所載該三十二筆刷卡金額一再更異而不盡相符，且刷卡期間稽宕過久等
    違常情形，並佐以證人即曾在「智宣公司」打工之丙○○、戊○○及乙○○於本
    院調查時均結證稱對五月二十五日及同月二十六日之二筆大額交易均無印象等語
    ，再參酌經測謊結果，被告就（一）偽卡盜刷後，有實際交易，（二）未與偽卡
    集團往來，該二項問題經測試呈情緒波動反應，研判有說謊，有法務部調查局測
    謊報書一份在卷可參，據此，或可認被告疑涉有「假交易、真刷卡」之詐欺罪嫌
    ，然則，本件起訴之事實為「背信」，顯係以「交易果真存在」為前提，不寧唯
    是，公訴人於起訴書「證據並所犯法條」欄第三項復明認「無法證明被告與該（
    偽卡）集團有所勾結，甚或其係該集團成員：：：應認其此部分罪嫌不足。然上
    開罪嫌不足部分倘成立犯罪，因與前揭起訴部分具有裁判上一罪關係」，故而就
    移送機關指稱「被告與偽卡集團共同意圖為自己不法之所有，以假消費、真詐財
    」之「詐欺部分」不另為「不起訴處分」，從而依此特加明確表示之旨，顯見此
    詐欺犯情非屬公訴人欲擇為訴訟客體而加以起訴之「犯罪事實」，自非起訴之範
    圍，則基於「不告不理原則」，本院即未能逕予憑認。或謂裁判上之一罪，公訴
    人就部分犯罪事實誤為不起訴處分，法院並不其受拘束，惟此係以經起訴之部分
    成立犯罪為限，茲經起訴之「背信」部分既由本院諭知無罪，即無適用此項法理
    之餘地。綜上，本院顯未能就被告所涉犯之詐欺罪嫌逕予審認，應予敘明，至前
    揭證人及測謊結果胥為偵查中未曾出現及調查之事證，因之，檢察官得否依發現
    新事實、新證據之例，重行偵查起訴，宜請檢察官依法查處，附此敘明。
據上論斷，應依刑事訴訟法第三百零一條第一項，判決如主文。
本案經檢察官陳雅譽到庭執行職務。
中      華      民      國    九十一    年     十一     月    二十九    日
                              臺灣桃園地方法院刑事第三庭
                                  法  官  蔡榮澤
右正本證明與原本無異。
如不服本判決，應於判決送達後十日內向本院提出上訴狀( 應附繕本 )。
                                  書記官  何慧娟
中      華      民      國     九十一    年     十二     月      四     日
